【裁判字號】    89,交聲,329
【裁判日期】    891230
【裁判案由】    違反道路交通管理處罰條例聲明異議
【裁判全文】
臺灣臺北地方法院交通事件裁定                    八十九年度交聲字第三二九號
    異議人即
    受處分人  甲  ○
右列受處分人因違反道路交通管理處罰條例案件，對於臺北市交通事件裁決所中華民
國八十九年六月十二日所為之處分( 原處分案號：北市交裁駕字第22-A00000000號 )
聲明異議，本院裁定如左：
        主      文
異議駁回。
        理      由
一、按「道路交通管理處罰條例」第三條第八款及「道路交通安全規則」第二條第一
    項第一款均明文規定該等有關交通管理法規所稱之「汽車」均包括「機器腳踏車
    」。「道路交通安全規則」第五十條第一項前段規定「汽( 機 )車駕駛執照為駕
    駛汽( 機 )車之許可憑證」；汽( 機 )車駕駛人，有駕駛車輛未隨身攜帶駕駛執
    照之情形者，處銀元一百元以上二百元以下( 即新臺幣三百元以上六百元以下 )
    罰鍰，「道路交通管理處罰條例」第二十五條第三款定有處罰明文。又汽( 機 )
    車駕駛人行車起步前，應顯示方向燈，注意前後左右有無障礙或車輛行人，並應
    讓行進中之車輛行人行人優先通行，「道路交通安全規則」第六款有明文規定。
    汽( 機 )車駕駛人，爭道行駛，有起駛前不讓行進中之車輛行人優先通行之情形
    者，處銀元二百元以上六百元以下( 即新臺幣六百元以上一千八百元以下 )罰鍰
    ，並記違規點數一點，「道路交通管理處罰條例」第四十五條第十款及第六十三
    條第一項第一款有處罰規定。
二、本件受處分人即異議人甲○於八十九年一月廿八日下午五時廿五分許，未隨身攜
    帶駕駛執照即駕駛一輛車牌DLX-716 號輕型機器腳踏車，欲自臺北市○○○路十
    一巷「華山市場」第二期建築工地出口處起步駛出往紹興南街( 東向 )行駛之際
    ，適有成年女子乙○○駕駛一輛車牌MQ-0060 號自用小客車，刻沿林森南路十一
    巷由西往東方向駛來。受處分人甲○行車起步前，疏未注意該巷道( 林森南路十
    一巷 )右側有無車輛駛來，且未讓行進中之該輛車牌MQ-0060 號自用小客車優先
    通行，即貿然駕駛該輛車牌DLX-716 號輕型機器腳踏車自該工地出口處起步駛出
    ，以致前車頭撞及車牌MQ-0060 號自用小客車左前保險桿( 機車前車頭破裂，前
    車輪蓋破裂 )。乙○○駕車往右閃避甲○所駕駛而突然竄出之輕型機器腳踏車，
    以致右前保險桿擦撞停放巷道右側路邊之一輛車牌BR-6727 號自用小客車左前車
    身( BR-6727 號自用小客車左前車門凹痕，左前葉子板內凹 )。受處分人甲○駕
    車失控倒地，亦受有右脛骨骨折之傷害。臺北市政府警察局交通警察大隊第四組
    執勤員警蔡錫蒼以受處分人甲○有違反「道路交通管理處罰條例」第二十一條第
    一項( 贅載：第一項，因第二十一條未分項 )第一款( 未領有駕駛執照駕車 )及
    第四十五條第十款( 起駛前，不讓行進中之車輛優先通行 )規定而掣單( 北市警
    交大字第A00000000 號 )舉發並指定應到案日期( 八十九年三月十八日 )。嗣受
    受處分人甲○收受該紙舉發違規通知單後，於應到案日期前向原處分機關提出申
    訴，原處分機關請舉發單位調查並經受處分人提出駕駛執照核對結果，因認受處
    分人仍有前揭第四十五條第十款「起駛前，不讓行進中之車輛優先通行」及同條
    例第二十五條第一項( 贅載：第一項，因第二十五條未分項 )第三款之違規行為
    ，於八十九年六月十二日依該二項規定合計裁處新臺幣九百元罰鍰並記違規點數
    一點之處分( 未隨身攜帶駕駛執照裁處新臺幣三百元罰鍰，起駛前不讓行進中之
    車輛先行裁處新臺幣六百元並記違規點數一點 )。
三、訊據受處分人就其駕駛該輛車牌DLX-716 號輕型機器腳踏車於前揭時地碰撞乙○
    ○駕駛之該輛車牌MQ-0060 號自用小客車，並造成另輛停放巷道之車牌BR-6727
    號自用小客車車身鈑金受損等情供承不諱，惟矢口否認有違反「道路交通管理處
    罰條例」之行為，辯稱略以「本件交通事故談話紀錄表係處理事故員警在本人重
    傷幾近昏迷無意識情況下完成，內容如何本人完全不知道。再者，該建築工地施
    工圍籬占用部分巷道，又有違規停放之車輛擋住視線，以致無從發現乙○○駕駛
    之自用小客車接近，本人駕駛之機車尚未發動，且前車輪前緣僅在車道內廿六公
    分，實係乙○○駕車過於偏左行駛造成本人受傷」云云。經查：右揭事實，業據
    受處分人甲○於初次警訊( 交通事故談話紀錄表 )中供承綦詳，核與被害人乙○
    ○之指訴相符，並有「道路交通事故調查報告表」、「道路交通事故補充資料表
    」、「交通事故研判分析表」及現場路況相片等件在卷可稽。況查林森南路十一
    巷寬僅七點三公尺，扣除巷道內路邊停放車輛及該建築工地施工圍籬後，依據受
    處分人甲○於八十九年八月四日本院勘驗現場陳述其機車前輪突出位置，該巷道
    可供車輛行駛之寬度僅有一九五公分，亦據本院勘驗明確載明筆錄，並經證人(
    處理事故員警 )丙○○繪製現場圖附卷可資佐證。受處分人甲○既係領有駕駛執
    照之駕駛人，依照卷附「道路交通事故調查報告表」之記載，本件交通事故發生
    當時係日間、天候陰、路面乾燥無缺陷、視距不良但無障礙物等情形觀之，查無
    任何足令受處分人甲○有何不能注意之情事，其應注意且能注意竟疏未注意遵守
    前揭「道路交通安全規則」之規定以致肇事，其對於本件交通事故之發生自有過
    失無疑。從而原處分機關依「道路交通管理處罰條例」第二十五條第一項( 贅載
    ：第一項，應予更正刪除 )第三款、第四十五條第一項( 贅載：第一項，應予更
    正刪除 )第十款及第六十三條第一項第一款，裁處合計新臺幣九百元罰鍰並記違
    規點數一點( 已詳見前述 )，核無違誤。本件異議為無理由，應予駁回。
據上論斷，應依道路交通案件處理辦法第十九條，裁定如主文。
中      華      民      國    八  十  九    年    十二    月    三十    日
                          臺灣臺北地方法院交通法庭
                                  法  官  鍾      華
右正本證明與原本無異。
如不服本裁定，應於裁定送達後五日內向本院提出抗告狀。
                                  書記官  黃  繡  琴
中      華      民      國    八  十  九    年    十二    月    三十    日


司法院資訊處製作；財團法人民間司法改革基金會備份。
